臺灣高雄地方法院行政訴訟判決
110年度交字第446號
原      告  陳坤誌  
被      告  高雄市政府交通局

代  表  人  張淑娟  
訴訟代理人  蘇健義  
上列當事人間交通裁決事件，原告不服被告民國110年10月5日高
市交裁字第32-BPD208233號裁決，提起行政訴訟，本院判決如下
：
    主　文
原告之訴駁回。
訴訟費用新臺幣參佰元由原告負擔。
    事實及理由
一、程序事項：按行政訴訟法第237條之7規定，交通裁決事件之
    裁判，得不經言詞辯論為之。本件屬交通裁決事件，依兩造
    所述各節及卷內資料其事證已臻明確，本院認無經言詞辯論
    之必要，爰不經言詞辯論而為判決。
二、事實概要：原告於民國110年7月10日11時8分許駕駛車牌號
    碼000-000號普通重型機車（下稱系爭機車），行經高雄市
    前鎮區鎮興路、凱旋四路口，因有「汽車駕駛人未依規定使
    用方向燈」之違規行為，經民眾於110年7月10日檢舉，由高
    雄市政府警察局交通大隊前鎮分隊（下稱舉發機關）員警填
    掣第BPD208233號舉發違反道路交通管理事件通知單（下稱
    舉發通知單）逕行舉發。嗣原告於應到案日期前之110年8月
    31日向被告陳述不服，經被告函詢舉發機關後，認原告確有
    上揭違規行為，乃依道路交通管理處罰條例（下稱處罰條例
    ）第42條規定，於110年10月5日開立高市交裁字第32-BPD20
    8233號裁決書（下稱原處分），裁處原告「罰鍰新臺幣（下
    同）1,200元」。原告不服，提起本件行政訴訟。
三、原告主張：檢舉影片中左側方向燈確實有閃爍，因大太陽近
    中午時刻，車前窗反光以致無法明顯看到左側方向燈在閃爍
    等語。並聲明：原處分撤銷。
四、被告則以：
　㈠按道路交通安全規則第91條第1項規定：「行車遇有轉向、減
    速暫停、讓車、倒車、變換車道等情況時所用之燈光及駕駛
    人之手勢，應依下列規定：(第2款) 左轉彎時，應先顯示車
    輛前後之左邊方向燈光，或由駕駛人表示左臂平伸，手掌向
    下之手勢。」、第102條第1項規定：「汽車行駛至交岔路口
    ，其行進、轉彎，應依下列規定：(第5款)左轉彎時，應距
    交岔路口三十公尺前顯示方向燈或手勢，換入內側車道或左
    轉車道，行至交岔路口中心處左轉，並不得占用來車道搶先
    左轉。」，其立法目的乃在於使其他用路人得預知該車之行
    車動向而為安全之措施，就此而言，所謂「應先顯示方向燈
    」一事，解釋上應係指於開始轉彎前至轉彎完成之過程中應
    全程顯示方向燈。
　㈡復經檢視採證影片可見：畫面時間11:08:01-原告騎乘579-EU
    Q號機車行駛鎮興路北向通過停止線進入交岔路口欲左轉彎
    ，未開啟左側方向燈、11:08:11-原告開啟左側方向燈，左
    轉凱旋四路…影片結束。依前揭說明，原告左轉彎行為與前
    揭「左轉彎時，應距交岔路口三十公尺前顯示方向燈或手勢
    」規定未符，足證原告車輛於上開時、地轉彎，確有未使用
    方向燈，違規屬實。此外，駕車轉彎時應先顯示欲轉彎方向
    之燈光，旨在確保道路交通往來之安全，讓後車駕駛得以預
    見前車將要變換車道而有減速或煞停準備以避免交通事故，
    係基於維護交通安全之重要公益，系爭車輛既並未全程顯示
    方向燈變換車道，容易衍生相鄰之駕駛準備不及肇至碰撞之
    危險，並不以事實上有無造成危害為要且亦非由原告主觀判
    斷。
　㈢再觀諸處罰條例第7條之1規定「對於違反本條例之行為者，
    民眾得敘明違規事實或檢具違規證據資料，向公路主管或警
    察機關檢舉，經查證屬實者，應即舉發」，其立法理由為：
    「由於警力有限及民眾取巧違規成性，為交通秩序混亂原因
    之一，民眾如能利用適當管道檢舉交通違規，除可彌補警力
    之不足外，亦將產生極大之嚇阻效果」，意指藉由民眾檢舉
    ，提供員警查證之線索，尚無對外發生何法律效果，依上開
    規定，民眾檢具違規證據資料，尚須經主管或警察機關查證
    屬實，始得舉發，進而對外發生法律效果。又舉發機關受理
    民眾檢舉違反道路交通管理事件，經查證後依規定掣製舉發
    違反道路交通管理事件通知單，係屬上開處理細則第10條第
    2項第5款之民眾檢舉態樣，觀諸採證影片所載違規日期、違
    規時間及處理情形均記載清楚明確，嗣確經有員警查證處理
    ，是該檢舉之真實性已無疑義。
　㈣又採證影片畫面係錄影設備之機械作用，乃真實保存當時錄
    影之真實內容所得，再由檢舉人將影片傳送警政機關，並非
    憑人之記憶轉述或事後排演而成，且與本案違規具事實關連
    性，並經員警檢視無誤，其影像尚無偽造或變造之疑，內容
    亦屬合理、正常，自得作為本件是否為合法裁決之憑據。經
    查原告前揭110年7月10日之違規行為，係由檢舉人於違規人
    行為終了日（110年7月10日）起7日內（檢舉日：110年7月1
    0）檢具科學儀器取得之蒐證影片證據資料，向警政機關提
    出檢舉，經員警查證屬實而逕行舉發，則本件舉發程序於法
    即無不合。是原告於前揭時間、地點確有「汽車駕駛人未依
    規定使用方向燈」之違規事實，被告據以裁處，洵無不合等
    語，資為抗辯。
　㈤並聲明：原告之訴駁回。
五、本院之判斷：
  ㈠按「汽車駕駛人，不依規定使用燈光者，處1,200元以上3,60
    0元以下罰鍰」處罰條例第42條定有明文。再按違反道路交
    通管理事件統一裁罰基準及處理細則（下稱處理細則）第1
    條規定：「本細則依道路交通管理處罰條例第92條第4項規
    定訂定之。」第2條規定：「（第1項）處理違反道路交通管
    理事件之程序及統一裁罰基準依本細則之規定辦理。（第2
    項）前項統一裁罰基準，如附件違反道路交通管理事件統一
    裁罰基準表(下稱裁罰基準表)。」上開處理細則之規定，就
    其立法目的及功能，乃為防止處罰機關枉縱或偏頗，依處罰
    條例第92條第4項所授權交通部會同內政部訂定處理細則及
    其附件裁罰基準表，用以維持裁罰之統一性與全國因違反道
    路交通管理事件受處罰民眾之公平，不因裁決人員不同，而
    生偏頗，寓有避免各監理機關於相同事件恣意為不同裁罰之
    功能，並非法所不許，於憲法上保障人民財產權之意旨並無
    牴觸（此並有司法院釋字第511號解釋理由書意旨足資參照
    ），並無違反法律保留原則。而依裁罰基準表的記載，機車
    駕駛人，不依規定使用燈光，期限內繳納或到案聽候裁決者
    ，應處罰鍰1,200元，核此規定，既係基於母法之授權而為
    訂定，且就處理細則附件所示裁罰基準表中有關處罰條例第
    42條規定之裁罰基準內容，並未牴觸母法，被告自得依此基
    準而為裁罰。
  ㈡本件如事實概要欄所述之原告違規事實，有舉發通知單、採
　  證照片、原處分之裁決書、送達證書、高雄市政府警察局前
　  鎮分局110年11月15日高市警前分交字第11073589400號函、
　  員警職務報告、Google實景圖、110年9月6日高市警前分交
　  字第11072804900號函、採證光碟等在卷可稽(本院卷第37至
　  53頁)，且經本院於調查程序中當庭勘驗採證光碟並製作勘
    驗筆錄及擷取畫面影像附卷可稽(本院卷第64頁、第69至79
    頁)，洵堪認定為真。
  ㈢原告雖以前開情詞為主張，惟按「汽車駕駛人，應依下列規
    定使用方向燈：……二、左（右）轉彎時，應先顯示車輛前後
    之左（右）邊方向燈光；變換車道時，應先顯示欲變換車道
    方向之燈光，並應顯示至完成轉彎或變換車道之行為。」道
    路交通安全規則第109條第2項第2款有明文規定。查本件採
    證光碟勘驗內容略為：「檔案名稱FILE000000-000000F 00_
    00_53-00_01_13~2：影片時間11：08：09-12原告機車自畫
    面右側出現，且漸漸向左偏，方向燈並未亮啟。11：08：13
    -14原告機車前輪進入自行車道時，左側方向燈處有白光閃
    爍。11：08：15原告機車左側方向燈處有閃1次黃光後原告
    機車離開輕軌黃色區塊並進入路口左轉。11：08：16-18原
    告機車仍在路口持續左轉但其方向燈處已無閃爍。11：08：
    18原告機車駛入銜接路段。11：08：22原告機車右側燈光亮
    啟（可對照與上開左側方向燈閃爍亮度及顏色不相同）。11
    ：08：24影片結束。」(本院卷第64頁)；依上開勘驗內容可
    知，系爭機車於左轉彎時其左側方向燈雖曾經亮啟，然該方
    向燈並未持續顯示至原告完成轉彎行為為止，故難謂本件符
    合前開道路交通安全規則所規定方向燈光之使用規則。被告
    以原告未依規定使用方向燈而予以裁罰，核屬於法有據，原
    告猶主張其並無違規云云，難謂可採。
　㈣至於被告訴訟代理人於調查程序中陳稱「我認為原告完全沒
    有打方向燈」等語(本院卷第65頁)，核與本院當庭勘驗採證
    光碟之影像內容不相符合，亦與被告答辯狀第3頁第24行至
    第25行所記載「11:08:11-原告開啟左側方向燈，左轉凱旋
    四路」(本院卷第27頁)等內容不盡相符，此部分乃屬被告訴
    訟代理人有所誤解。然原處分係依據調查事實證據之結果認
    定原告左轉彎時未全程顯示方向燈，並對原告施以裁罰，已
    如前述，被告訴訟代理人前開所言尚不足以影響原處分之效
    力及合法性，附此敘明。
六、本件事證已臻明確，兩造其餘攻擊、防禦方法及舉證，經本
    院審酌後，認對於判決結果不生影響，爰不一一論述，併此
    敘明。
七、本件第一審裁判費為300 元，應由原告負擔，爰確定第一審
    訴訟費用額如主文第2 項所示。
據上論結，本件原告之訴為無理由，依行政訴訟法第 237 條之7
、第237 條之8 第1 項、第237 條之9 第1 項、第236 條、第98
條第1 項前段，判決如主文。
中　　華　　民　　國　　111 　年　　10　　月　　11　　日
　　　　　　　　　行政訴訟庭　法　官　謝琬萍
以上正本係照原本作成。　　　　　　　　　
如不服本判決，應於判決送達後20日內，向本院提出上訴狀並表
明上訴理由（原判決所違背之法令及其具體內容或依訴訟資料可
認為原判決有違背法令之具體事實），其未載明上訴理由者，應
於提出上訴後20日內向本院補提理由書（上訴狀及上訴理由書
均須按他造人數附繕本，如未按期補提上訴理由書，則逕予駁回
上訴），並應繳納上訴裁判費新臺幣750元。 　　　　　　　　
中　　華　　民　　國　　111 　年　　10　　月　　12　　日
                               書記官  林麗文